臺灣高等法院刑事裁定
111年度抗字第920號
抗  告  人
即  受刑人  楊小龍



上列被告因聲請定其應執行刑案件，不服臺灣桃園地方法院中華
民國111年5月18日裁定（111年度聲字第883號）提起抗告，本院
裁定如下：
    主  文
原裁定撤銷。
甲○○犯如附表所示各罪所處之刑，應執行有期徒刑肆年陸月。
    理  由
一、原裁定意旨略以：查受刑人甲○○所犯如附表所示之各罪，先
    後經法院判處如附表所示之刑確定，且分屬得易科罰金及不
    得易科罰金之罪，經受刑人請求檢察官聲請定應執行之刑。
    本院審酌卷附事證，認附表所示各罪，合於併罰之要件，定
    其應執行有期徒刑5年等語。
二、抗告意旨略以：按量刑應符合內部及外部性界限，尤應遵守
    比例與公平原則，此有實務諸多案件之見解及裁判結果可參
    ，原審就本案所犯之數竊盜及肇事逃逸等罪量處應執行有期
    徒刑5年，尚實過苛；又受刑人罹患思覺失調症並領有輕度
    身心障礙證明，有時係在病發時不自覺犯案，也已深感悔悟
    ，絕不再犯，又因此疾難找工作，爰請求撤銷原裁定，另為
    適當之裁定等語。
三、按裁判確定前犯數罪者，併合處罰之；數罪併罰，分別宣告
    其罪之刑，其宣告多數有期徒刑者，於各刑中之最長期以上
    ，各刑合併之刑期以下，定其刑期，但不得逾30年，刑法第
    50條第1項前段、第51條第5款定有明文。參其立法意旨，除
    在緩和多數有期徒刑合併執行所造成之苛酷外，更避免責任
    非難之重複，蓋有期徒刑之科處，不僅在懲罰犯罪行為，更
    重在矯治犯罪行為人、提升其規範意識，及回復社會對於法
    律規範之信賴，是應併合處罰之複數有期徒刑倘一律合併執
    行，將造成責任非難效果重複滿足、邊際效應遞減之不當效
    果，甚至有違責任原則，故採行加重單一刑主義，以期責罰
    相當，是法院就應併合處罰之數個有期徒刑宣告定其應執行
    刑時，不僅應遵守法律所定「以宣告各刑中之最長期為下限
    ，各刑合併之刑期為上限，但最長不得逾30年」之外部界限
    ，並應受法秩序理念規範之比例原則、平等原則、責罰相當
    原則、重複評價禁止原則等自由裁量權內部抽象價值要求界
    限之支配，以使輕重得宜，罰當其責，俾符合法律授與裁量
    權之目的，以區別數罪併罰與單純數罪之不同，兼顧刑罰衡
    平原則（最高法院100年度台抗字第440號裁定意旨參照）。
    具體而言，於併合處罰酌定執行刑，應視行為人所犯數罪犯
    罪類型而定，倘行為人所犯數罪屬相同犯罪類型者（如複數
    竊盜、施用或販賣毒品等），於併合處罰時，其責任非難重
    複程度較高，應酌定較低應執行刑；然行為人所犯數罪雖屬
    相同犯罪類型，但所侵犯者為具有不可替代性、不可回復性
    個人法益（如殺人、妨害性自主），於併合處罰時，其責任
    非難重複程度則較低，自可酌定較高應執行刑；另行為人所
    犯數罪非惟犯罪類型相同，且其行為態樣、手段、動機均相
    似者，於併合處罰時，其責任非難重複程度更高，應酌定更
    低應執行刑；反之，行為人所犯數罪各屬不同犯罪類型者，
    於併合處罰時，其責任非難重複程度甚低，當可酌定較高應
    執行刑。至個別犯罪犯罪情節或對於社會之影響、行為人品
    性、智識、生活狀況或前科情形等，除前述用以判斷各個犯
    罪犯罪類型、法益侵害種類、犯罪行為態樣、手段、動機是
    否相同、相似，以避免責任非難過度重複者外，乃個別犯罪
    量處刑罰時已為斟酌之因素，要非定應執行刑時應再行審酌
    者。
四、經查：
　㈠受刑人甲○○所犯如附表所示18罪，均經判決確定在案，且各
    罪犯罪時間均在編號1所示判決確定之前等情，又其中附表
    編號1至3之罪部分曾經定應執行刑為有期徒刑8月，附表編
    號8至9之罪部分曾經定應執行刑為有期徒刑6月，附表編號1
    3至14之罪部分曾經定應執行刑為有期徒刑5月，附表編號15
    至18所示之罪部分曾經定應執行刑為有期徒刑10月等情，有
    各該判決書及本院被告前案紀錄表附卷可稽。又經原審於民
    國111年4月1日函詢受刑人表示意見，經受刑人回覆其罹有
    思覺失調症，幻聽幻覺以致犯罪，請求從輕量處等語，且受
    刑人所犯附表所示各罪中，有得易科罰金之罪（附表編號1
    至6、8至18），復有不得易科罰金之罪（附表編號7），茲
    檢察官依受刑人之請求向法院聲請合併定應執行刑，有臺灣
    桃園地方法院定應執行刑案件受刑人意見調查表、臺灣桃園
    地方檢察署依102年1月23日修正之刑法第50條調查受刑人是
    否聲請定應執行刑調查表在卷可按，則原審審酌受刑人所犯
    如附表所示之罪，合於數罪併罰之要件，並定其應執行有期
    徒刑5年，固非無見。
　㈡惟查，本件受刑人所犯如附表所示各罪，除附表編號7所示肇
    事逃逸罪外，其餘所犯均為罪質相同之竊盜類型犯罪，所侵
    害為個人財產法益，尚非具不可替代性、不可回復性，前後
    行為時間差距約2月，並係密集在108年8月間所犯，其犯罪
    態樣、手段、動機相似，揆諸上揭說明，自應於酌定應執行
    刑之際，考量合併刑罰之責任非難重複性較高等情形，而給
    予相對較高之折抵優惠，俾貫徹罪刑相當原則。本件原裁定
    就上揭定應執行刑應考量之因素，有何外部性與內部性界限
    之差異，或犯罪類型之特殊性、非難評價之重複性等節，理
    由容未載明，是原裁定固無逾越外部性界限，然仍有上揭未
    合之處，尚屬無法維持。
　㈢原審既已就附表編號1至18之刑之執行刑為實體審酌，則本院
    自為裁定並未損及受刑人之審級利益，依刑事訴訟法第413
    條後段規定得自為裁定。爰審酌附表編號1至18所示各罪之
    宣告刑總和上限、各刑中最長期之外部界限(總和為6年10月
    )，以及前述曾定執行刑之內部界限(總和為5年9月)，兼衡
    本件受刑人所犯附表編號7為肇事逃逸罪，附表編號1至6、8
    至18係犯竊盜罪，其中竊盜各罪之侵害法益屬性相近、行為
    態樣、手段、動機、犯罪次數、時間間隔密接等一切情狀，
    合併刑罰之責任非難效果與重複程度較高，及刑罰效應隨時
    間遞減之情形為整體評價，兼衡責罰相當原則、定刑之恤刑
    目的、刑罰嚇阻犯罪之功能、矯治之必要程度，以及受刑人
    患有思覺失調症、現年43歲，日後復歸社會之更生等情，就
    附表所示各罪所處之刑，定其應執行刑如主文第2項所示。
    又受刑人所犯如附表編號1至6、8至18之罪，原雖得易科罰
    金，惟因與不得易科罰金之附表編號7之罪併合處罰結果而
    不得易科罰金時，即無庸為易科罰金之記載，併予敘明。
據上論斷，應依刑事訴訟法第413條、第477條第1項、刑法第50
條第2項、第53條、第51條第5款，裁定如主文。
中　　華　　民　　國　　111 　年　　6 　　月　　24　　日
                  刑事第二十庭  審判長法　官  王復生
　　　　　　　　　　　　　　　　　　　法　官  張紹省
　　　　　　　　　　　　　　　　　　　法　官  蕭世昌
以上正本證明與原本無異。
如不服本裁定，應於收受送達後5日內向本院提出再抗告狀。
                                      書記官　吳建甫
中　　華　　民　　國　　111 　年　　6 　　月　　27　　日
 附表：受刑人甲○○定應執行刑案件一覽表
編      號  1 2 3 罪      名  竊盜 竊盜 竊盜 宣  告  刑  有期徒刑4月 有期徒刑4月 有期徒刑4月 犯 罪 日 期  108.8.20 108.8.20 108.8.21 偵查機關案號  新北地檢108年度偵緝字第3520、3521、3542、3543號 新北地檢108年度偵緝字第3520、3521、3542、3543號 新北地檢108年度偵緝字第3520、3521、3542、3543號 最後 事實審 法院 新北地院 新北地院 新北地院  案號 108年度原易字 第92號 108年度原易字 第92號 108年度原易字 第92號  判決日期 109.6.30 109.6.30 109.6.30 確定 判決 法院 新北地院 新北地院 新北地院  案號 108年度原易字 第92號 108年度原易字 第92號 108年度原易字 第92號  判決確定日期 109.8.5 109.8.5 109.8.5 是否為得易科罰金之案件  是 是 是 備       註  新北地檢109年度 執字第11162號 新北地檢109年度 執字第11162號 新北地檢109年度 執字第11162號   應執行有期徒刑8月   

編      號  4 5 6 罪      名  竊盜 竊盜 竊盜 宣  告  刑  有期徒刑5月 有期徒刑5月 有期徒刑5月 犯 罪 日 期  108.7.22 108.8.16 108.8.15 偵查機關案號  桃園地檢108年度偵字第22237號 桃園地檢108年度偵字第27643號 桃園地檢108年度偵字第24034號 最後 事實審 法院 桃園地院 桃園地院 桃園地院  案號 109年度審原簡字 第60號 109年度審原簡字 第59號 109年度審原簡字 第58號  判決日期 109.7.16 109.8.31 109.7.16 確定 判決 法院 桃園地院 桃園地院 桃園地院  案號 109年度審原簡字 第60號 109年度審原簡字 第59號 109年度審原簡字 第58號  判決確定日期 109.8.18 109.10.6 109.8.18 是否為得易科罰金之案件  是 是 是 備       註  桃園地檢110年度執字第1796號(新北地檢110年度執助字第706號) 桃園地檢110年度執字第1795號(新北地檢110年度執助字第705號) 桃園地檢110年度執字第1797號(新北地檢110年度執助字第707號) 

編      號  7 8 9 罪      名  肇事逃逸 竊盜 竊盜 宣  告  刑  有期徒刑1年 有期徒刑4月 有期徒刑4月 犯 罪 日 期  108.4.25 108.7.23 108.8.8 偵查機關案號  桃園地檢108年度偵字第15095號 臺中地檢108年度偵字第27637、27845、27846、27847、27848、29152號 臺中地檢108年度偵字第27637、27845、27846、27847、27848、29152號 最後 事實審 法院 桃園地院 臺中地院 臺中地院  案號 108年度審原交訴字第15號 108年度原易字 第109號 108年度原易字 第109號  判決日期 109.8.7 109.7.22 109.7.22 確定 判決 法院 桃園地院 臺中地院 臺中地院  案號 108年度審原交訴字第15號 108年度原易字 第109號 108年度原易字 第109號  判決確定日期 109.9.8 109.8.21 109.8.21 是否為得易科罰金之案件  否 是 是 備       註  桃園地檢109年度執字第18061號(新北地檢109年度執助字第3813號) 臺中地檢109年度執字第12701號(新北地檢109年度執助字第3354號) 臺中地檢109年度執字第12701號(新北地檢109年度執助字第3354號)    應執行有期徒刑6月  

編      號  10 11 12 罪      名  竊盜 竊盜 竊盜 宣  告  刑  有期徒刑5月 有期徒刑4月 有期徒刑4月 犯 罪 日 期  108.8.21 108.7.31 108.7.23 偵查機關案號  臺北地檢108年度偵字第25608號 臺中地檢108年度偵緝字第1807號 臺中地檢108年度偵緝字第1875號 最後 事實審 法院 臺北地院 臺中地院 臺中地院  案號 109年度審原簡字 第44號 109年度原簡字 第26號 109年度原易字 第10號  判決日期 109.7.31 109.7.22 109.8.10 確定 判決 法院 臺北地院 臺中地院 臺中地院  案號 109年度審原簡字 第44號 109年度原簡字 第26號 109年度原易字 第10號  判決確定日期 109.9.1 109.8.25 109.9.8 是否為得易科罰金之案件  是 是 是 備       註  臺北地檢109年度執字第5502號(新北地檢109年度執助字第3244號) 臺中地檢109年度執字第15552號(新北地檢109年度執助字第3614號) 臺中地檢109年度執字第13693號(新北地檢109年度執助字第3356號) 

編      號  13 14 15 罪      名  竊盜 竊盜 竊盜 宣  告  刑  有期徒刑4月 有期徒刑4月 有期徒刑5月 犯 罪 日 期  108.8.8 108.8.8 108.8.16 偵查機關案號  臺中地檢108年度偵字第28895、34631號 臺中地檢108年度偵字第28895、34631號 桃園地檢108年度偵字第27498、29201號、109年度偵字第615、616、617、5579號 最後 事實審 法院 臺中地院 臺中地院 桃園地院  案號 109年度原易字 第15號 109年度原易字 第15號 109年度審原易字 第116號  判決日期 109.7.27 109.7.27 111.1.13 確定 判決 法院 臺中地院 臺中地院 桃園地院  案號 109年度原易字 第15號 109年度原易字 第15號 109年度審原易字 第116號  判決確定日期 109.8.28 109.8.28 111.2.15 是否為得易科罰金之案件  是 是 是 備       註  臺中地檢109年度執字第13713號(新北地檢109年度執助字第3355號) 臺中地檢109年度執字第13713號(新北地檢109年度執助字第3355號) 桃園地檢111年度執字第3025號   應執行有期徒刑5月  編號15至18應執行有期徒刑10月 

編      號  16 17 18 罪      名  竊盜 竊盜 竊盜 宣  告  刑  有期徒刑5月 有期徒刑2月 有期徒刑2月 犯 罪 日 期  108.8.16 108.7.4 108.8.21 偵查機關案號  桃園地檢108年度偵字第27498、29201號、109年度偵字第615、616、617、5579號 桃園地檢108年度偵字第27498、29201號、109年度偵字第615、616、617、5579號 桃園地檢108年度偵字第27498、29201號、109年度偵字第615、616、617、5579號 最後 事實審 法院 桃園地院 桃園地院 桃園地院  案號 109年度審原易字 第116號 109年度審原易字 第116號 109年度審原易字 第116號  判決日期 111.1.13 111.1.13 111.1.13 確定 判決 法院 桃園地院 桃園地院 桃園地院  案號 109年度審原易字 第116號 109年度審原易字 第116號 109年度審原易字 第116號  判決確定日期 111.2.15 111.2.15 111.2.15 是否為得易科罰金之案件  是 是 是 備       註  桃園地檢111年度執字第3025號 桃園地檢111年度執字第3025號 桃園地檢111年度執字第3025號   編號15至18應執行有期徒刑10月